臺北高等行政法院判決
　　　　　　　　　　　　　　　　　　 95年度訴字第04273號
　　　　　　　　　　　　　　　.
原　　　告　甲○○
被　　　告　經濟部智慧財產局
代　表　人　蔡練生（局長）
訴訟代理人　丙○○
參　加　人　乙○○
上列當事人間因新型專利舉發事件，原告不服經濟部中華民國95
年10月19日經訴字第09506180860號訴願決定，提起行政訴訟，
並經本院裁定命參加人獨立參加本件被告之訴訟。本院判決如下
：
　　主  文
原告之訴駁回。
訴訟費用由原告負擔。
　　事  實
一、事實概要：參加人於民國（以下同）92年01月15日以「胸罩
    之構造改良」向被告申請新型專利，經被告編為第00000000
    號予以審查，不予專利。參加人於93年01月16日申請再審查
    ，嗣專利法於93年07月01日修正施行，遂依該法第99條進行
    形式審查，准予專利，並於參加人依法繳納規費後發給新型
    第M240827號專利證書。嗣原告以該專利有違專利法第94條
    第1項第1款及第4項之規定，對之提起舉發。案經被告審查
    ，於95年05月19日以（95）智專三(一)02008字第09520388170
    號專利舉發審定書為「舉發不成立」之處分。原告不服，提
    起訴願，經訴願決定駁回，原告猶未甘服，遂向本院提起行
    政訴訟。本院因認本件訴訟之結果，參加人之權利或法律上
    利益將受損害，乃依行政訴訟法第42條第1項規定，依職權
    裁定命參加人獨立參加本件被告之訴訟。
二、兩造聲明：
　(一)原告未於言詞辯論期日到場，依其起訴狀所載聲明如下：
  1.原處分及訴願決定均撤銷。
  2.訴訟費用由被告負擔。
　(二)被告聲明：
  1.駁回原告之訴。
  2.訴訟費用由原告負擔。
三、兩造之主張：
甲、原告主張：
  (一)原處分判為舉發不成立之主要理由如下：
  1.按證據一雖具有表布2、胸下片13、背片14、罩杯12、二鋼
    圈11、肩帶3、扣勾6等構件，惟其並未揭露系爭專利其前飾
    布係為一體成型預裁成對應，且面積略大於組合後之胸罩本
    體；前飾布略大胸罩本體外圍面積為彎摺布，先將胸罩本體
    與前飾布翻面，將此彎摺布緣對應彎摺後與胸罩本體周緣所
    縫設之彈性鬆緊帶相互車設縫合，而該彈性鬆緊帶對應埋設
    於前飾布與後飾布之間之設計，使胸罩外表面除了罩杯接設
    段上緣、背帶頂緣兩處有與肩帶車縫痕跡外，該胸罩構造之
    V 字帶、兩背帶上緣及整體之底緣皆為無車縫痕跡等構造。
  2.系爭專利之無車縫痕跡之構造與證據一係令該表布重疊覆蓋
    於內襯上方，沿表布周緣車縫與內襯結合成一胸罩結構之構
    造不同，難謂系爭專利不具新穎性；在證據一與系爭專利結
    構明顯具差異之情狀下，系爭專利亦非其所屬技術領域中具
    有通常知識者，依證據一之技術顯能輕易完成者，是證據一
    難證系爭專利不具進步性。
  3.簡言之，原處分係以「證據一無將前飾片設成『一體成型』
    之構造」、「證據一無彈性鬆緊帶」屬不同構造之理由，判
    為舉發不成立，惟其實有嚴重之誤認、失查。
  (二)有關證據一前飾片非是「一體成型」之問題：
    參系爭專利與證據一之結構圖比較，系爭專利之前飾布20即
    是證據一之表布2。系爭專利之「前飾布20設成一體成型」
    ，證據一之「表布2亦是設成一體成型」。因此系爭專利將
    前飾布20繪於後飾布11下方，證據一將表布2繪於胸下片13
    上方，即造成被告誤認、失查，因此原處分實是錯誤。
  (三)被告或許係將系爭專利之「後飾布11」，誤認為「前飾布20
    」，茲亦一併說明：
  1.系爭專利之「後飾布11雖設成一體成型」，惟仍屬習知技術
    知識，簡而易知易於思及造成：
    (1)將胸罩布（後飾布11）設成「左右一體之長條片」，乃是
      基本常識，習知之胸罩布即是皆裁成「左右一體之長條片
      」，此可向任何成年女性查問得知。
    (2)證據一之表布2亦是設成「左右一體成型」；換言之，證
      據一已揭示「將胸罩布（後飾布11）設成左右一體成型」
      ，因此由證據一之「表布2」，實是可簡而易知、易達成
      「系爭專利之後飾布11呈一體成型」，系爭專利並不具進
      步性。
  2.系爭專利將後飾布11設成一體成型，亦屬未能增進功效：
    (1)證據一將胸下片13、背片14設成分斷再車縫結合，係因胸
      下片13與背片14間設有「直形鋼條15」，為「安全」考量
      （直形鋼絲15不可刺傷人體）而設成「胸下片13、背片14
      參差包覆直形鋼絲15，再包覆表布2」，形成共計「3層」
      包覆直形鋼絲15，而得耐力強度大、防止直形鋼絲15穿出
      刺傷人之安全功效。
    (2)系爭專利則呈「前飾布20、後飾布11中包覆側壓條13」，
      因此呈「2層」包覆側壓條13（即是直形鋼絲15），故可
      理解的，其耐力強度差於證據一，較易有側壓條13突穿而
      刺傷人體之虞。
  3.由上可知，系爭專利並未有增進功效，且功效差於證據一，
    不符新型專利要旨。
  (四)有關系爭專利「設有彈性鬆緊帶15」之問題：
  1.查「胸罩設有彈性鬆緊帶」乃是極普通之常識，早見於習知
    之胸罩，此可向任何成年女性查問「胸罩是否早已有鬆緊束
    緊之鬆緊帶」印證。是以，「胸罩設彈性鬆緊帶」乃是簡而
    易知、易於思及達成，不具進步性。
  2.縱然論為系爭專利之「設彈性鬆緊帶，具有進步性」，亦當
    只界定此部份為專利範圍；換言之，系爭專利當將全部構件
    、結構界定於「特徵前」、而只將彈性鬆緊帶界定為「特徵
    內」，其申請專利範圍怎能全部含蓋到證據一之創作內容?
    如此對證據一實是不公平。
  (五)懇請 鈞院明鑑：
  1.證據一之創作內容（申請標的）係將胸罩設成具有「表布2
    、胸下片13、背片14、罩杯12、鋼圈11、直形鋼絲15」，再
    予車縫結合一體；系爭專利亦是將胸罩設成「前飾布20（表
    布2）、後飾布11（胸下片13）、背帶部112（背片14）、罩
    杯14（罩杯12）、鋼圈12（鋼圈11）、側壓條13（直形鋼絲
    15）」，再予車縫結合一體。
  2.系爭專利與證據一係等同實質，實不能因系爭專利再「文字
    遊戲一番」、「增加一習知之彈性鬆緊帶」即可侵用證據一
    之創作內容，如此對創作在先者實是極大不公平。
  3.特別強調，由系爭專利與證據一之結構圖比較，可明確得知
    二者構件、結構幾乎無差別，尤其組合後根本是一模一樣。
  (六)綜上所述，系爭專利係實質未能增進功效（由系爭專利、證
    據一第2圖可印證），亦屬「轉用申請前已有之技術知識，
    簡而易知、易於思及，不具進步性」（證據一亦顯示將表布
    2設成「左右一體成型」），懇請 鈞院撤銷原處分，至感德
    便。
乙、被告主張：
  (一)原告訴稱：「系爭專利之前飾布20即是證據一之表布2，證
    據一之表布亦是呈一體成型。...系爭專利之後飾布11設成
    一體成型乃是基本常識，且證據一之表布亦是設成左右一體
    成形，系爭專利將後飾布11設成一體成型並未能增進功效；
    ...胸罩設彈性鬆緊帶乃係極普通之常識；...系爭專利與證
    據一係等同實質，參閱系爭專利與證據一之結構圖比較，可
    明確得知二者構件、結構幾乎無差別，尤其組合後根本是一
    模一樣。」
  (二)證據一無法證明系爭專利不具進步性：
  1.查系爭專利其「前飾布係為一體成形」及「彈性鬆緊帶對應
    埋設於前飾布與後飾布之間」者僅為系爭專利申請專利範圍
    之部分構成，原告自不得單獨據此主張證據一可證系爭專利
    不具進步性。
  2.按系爭案申請專利範圍所載「前飾布20係為一體成型預裁成
    對應且面積略大於組合後之胸罩本體；前飾布20略大胸罩本
    體外圍面積為彎摺布，先將胸罩本體與前飾布翻面，將此彎
    摺布緣對應彎摺後與胸罩本體周緣所縫設之彈性鬆緊帶相互
    車設縫合，而該彈性鬆緊帶對應埋設於前飾布與後飾布之間
    之設計，使胸罩外表面除了罩杯接設段上緣、背帶頂緣兩處
    有與肩帶車縫痕跡外，該胸罩構造之V字帶、兩背帶上緣及
    整體之底緣皆為無車縫痕跡」之整體構造、技術手段並未見
    於證據一。
  3.系爭專利無車縫痕跡之構造與證據一係令該表布重疊蓋於內
    襯上方，沿表布周緣車縫與內襯結合成一胸罩結構之構造並
    不相同，系爭專利亦非為所屬技術領域具有通常知識者，依
    證據一之技術顯能輕易完成者，證據一自無法證明系爭專利
    不具進步性。原告起訴理由無足採。
  (三)綜上所述，被告原處分並無違法，敬請駁回原告之訴。
丙、參加人經合法通知未於言詞辯論期日到場，亦未提出任何書
    狀為主張。
　　理  由
一、本件原告經合法通知，未於言詞辯論期日到場，核無行政訴
    訟法第218 條準用民事訴訟法第386 條所列各款情形，爰依
    被告之聲請，由其一造辯論而為判決。
二、按利用自然法則之技術思想，對物品之形狀、構造或裝置之
    創作，而可供產業上利用者，得依法申請取得新型專利，為
    專利法第93條及94條第1 項所明定。又新型「申請前已見於
    刊物或已公開使用者」及「為其所屬技術領域中具有通常知
    識者依申請前之先前技術顯能輕易完成時」，仍不得依法申
    請取得新型專利，復為同法第94條第1 項第1 款及第4 項所
    規定。而對於獲准專利權之新型，任何人認有違反專利法第
    93條至第96條規定者，依法得附具證據，向專利專責機關提
    起舉發。從而，系爭專利有無違反前揭專利法規定之情事而
    應撤銷其新型專利權，依法應由舉發人附具證據證明之，倘
    其證據不足以證明系爭專利有違反前揭專利法之規定，自應
    為舉發不成立之處分。
三、本件係參加人前於92年01月15日以「胸罩之構造改良」向被
    告申請新型專利，經被告編為第00000000號予以審查，不予
    專利。參加人於93年01月16日申請再審查，准予專利，並發
    給新型第M240827 號專利證書。嗣原告以該專利有違專利法
    第94條第1 項第1 款及第4 項之規定，對之提起舉發。案經
    被告審定為「舉發不成立」之處分。原告則不服，為如事實
    欄所載之主張。
四、本院判斷如下：
  (一)本件系爭第00000000號「胸罩之構造改良」新型專利案，依
    其專利公報所載，其申請專利範圍共2 項，第1 項為獨立項
    ，第2 項為附屬項，第1 項載以：「一種胸罩之構造改良，
    包括：一胸罩本體，係由一後飾布、兩鋼圈、兩側壓條及兩
    罩杯所組成；該後飾布係預裁成形有左、右罩杯縫合緣及背
    帶部之飾布；該兩鋼圈係車縫固定於後飾布之左、右縫合緣
    上；該兩側壓條係車縫固定於該後飾布左、右兩側之背帶部
    上；該兩罩杯係分車縫固定於後飾布之縫合緣上，並對應置
    設於兩鋼圈上方，其一側端係延設有一接設段；一前飾布，
    係為一體成型預裁成對應且面積略大於組合後之胸罩本體；
    前飾布略大胸罩本體外圍面積為彎摺布，先將胸罩本體與前
    飾布翻面，將此彎摺布緣對應彎摺後與胸罩本體周緣所縫設
    之彈性鬆緊帶相互車設縫合，而該彈性鬆緊帶對應埋設於前
    飾布與後飾布之間，使本創作之胸罩外表面除了罩杯接設段
    上緣、背帶頂緣兩處有與肩帶車縫痕跡外，該胸罩構造之V
    字帶、兩背帶上緣及整體之底緣皆為無車縫痕跡之設計，同
    時將左、右鋼圈、側壓條確實隱藏，以提高使用者穿著上的
    美觀性；及二肩帶，一端係分別車縫固定於罩杯之接設段上
    ，另一端則設置於前、後背帶部之間；一背扣，係對應車縫
    於左右背帶部相向末端處，以供相互扣合定位之功能者。」
    。第2 項係：「如申請專利第1 項所述『胸罩之構造改良』
    ：其中：該胸罩結構之車縫方式亦可運用於無肩帶之胸罩設
    計。」等語。而原告所提舉發證據一，即引證案係91年10月
    21 日 公告之第00000000號「表面無接痕隱藏式鋼圈胸罩」
    新型專利案。
  (二)引證案係由表布、肩帶及內襯所組成，而內襯包含有一胸下
    片、二罩杯、二鋼圈、二背片，胸下片具有左、右靠置杯之
    邊緣，使二罩杯分別車縫固定於該胸下片之邊緣上，二鋼圈
    係分別設於該罩杯底部，且係車縫固定於該胸下片之邊緣上
    ，於罩杯兩側則設有背片，背片上則設有可相互扣合之扣勾
    ，表布則包覆於罩杯與鋼圈之胸下片上，二肩帶則分別車縫
    固定於表布之左、右兩側；其主要特徵係以車縫有罩杯與鋼
    圈之胸下片的兩側延伸相接有背片，先使其組構成一內襯，
    再取一與內襯同輪廓形之表布，從罩杯處一體延伸至背片採
    以無相接縫合之一體成型，令該表布重疊覆蓋於內襯上方，
    沿表布周緣車縫與內襯結合成一胸罩結構者。如此可使胸罩
    於外觀上因未見有鋼圈之構件而呈現無痕效果，且同時可令
    內襯仍保有鋼圈既有之集中托高胸形之穩定性。
  (三)查引證案與系爭專利相較，引證案雖具有表布、胸下片、背
    片、二罩杯、二鋼圈、肩帶、扣勾等構件，然引證案並未揭
    露系爭專利其前飾布係為一體成型預裁成對應，且面積略大
    於組合後之胸罩本體；前飾布略大胸罩本體外圍面積為彎摺
    布，先將胸罩本體與前飾布翻面，將此彎摺布緣對應彎摺後
    與胸罩本體周緣所縫設之彈性鬆緊帶相互車設縫合，而該彈
    性鬆緊帶對應埋設於前飾布與後飾布之間之設計，使胸罩外
    表面除了罩杯接設段上緣、背帶頂緣兩處有與肩帶車縫痕跡
    外，該胸罩構造之V 字帶、兩背帶上緣及整體之底緣皆為無
    車縫痕跡等構造。從而，系爭專利之無車縫痕跡之構造，與
    引證案係令該表布重疊覆蓋於內襯上方，沿表布周緣車縫與
    內襯結合成一胸罩結構之構造不同，難謂系爭專利不具新穎
    性。又該構造之不同，亦非為所屬技術領域具有通常知識者
    ，依證據一之技術顯能輕易完成者，是引證案自無法證明系
    爭專利不具進步性。
  (四)又依上開系爭專利案申請專利範圍第1 項所載，既以所揭胸
    罩之本體、預裁適當面積之前飾布、彎摺布及翻面後與彈性
    鬆緊帶相互車設縫合之整體構造與技術手段等，作為其申請
    專利範圍；是以「前飾布係為一體成形」及「彈性鬆緊帶對
    應埋設於前飾布與後飾布之間」者，僅為系爭專利申請專利
    範圍之部分構成，原告自不得單獨據此主張引證案可證系爭
    專利不具進步性。
  (五)另系爭專利案附屬項第2 項係對於第1 項獨立項所設條件之
    限制，原告所舉引證並不足以證明系爭案不具新穎性及進步
    性；引證案自亦不足以證明系爭案第2 項不具新穎性及進步
    性。從而，被告認系爭專利未違反專利法第94條第1 項及第
    4 項規定，所為本件舉發不成立之處分，依法自無不合。
五、綜上所述，原處分依法並無不合，訴願決定予以維持，亦屬
    妥適。原告主張前詞，請求撤銷原處分及訴願決定，為無理
    由，應予駁回。
據上論結，原告之訴為無理由，依行政訴訟法第218 條、民事訴
訟法第385 第1 項前段、行政訴訟法第98條第1 項前段，判決如
主文。
中　　華　　民　　國　　96　　年　　8　　月　　30　　日
                       第七庭審判長法  官　李得灶
                                   法  官  林育如
                                   法  官  黃秋鴻
上為正本係照原本作成。
如不服本判決，應於送達後20日內，向本院提出上訴狀並表明上
訴理由，如於本判決宣示後送達前提起上訴者，應於判決送達後
20日內補提上訴理由書（須按他造人數附繕本）。
中　　華　　民　　國　　96　　年　　8　　月　　30　　日
 　　  　　　　　　　 　　  　     書記官  林苑珍
